【裁判字號】    92,台非,265
【裁判日期】    920717
【裁判案由】    煙毒
【裁判全文】
最高法院刑事判決                                九十二年度台非字第二六五號
    上  訴  人  最高法院檢察署檢察總長
    被      告  甲○○
                        （現在台灣東成技能訓練所執行中）
右上訴人因被告煙毒案件，對於台灣高雄地方法院中華民國八十七年二月二十四日第
一審確定判決（八十七年度訴字第二０九號，起訴案號：台灣高雄地方法院檢察署八
十六年度偵字第二九一０五號），認為違法，提起非常上訴，本院判決如左：
    主  文
原判決撤銷。
甲○○連續施用毒品，處有期徒刑參年貳月，褫奪公權貳年。
海洛因參包（毛重參點貳公克）沒收銷燬之，美娜水拾捌瓶、注射針筒參支、針頭陸
支、分裝管壹支、酒精棉參拾陸包、注射血管鬆緊帶壹條、挑毒品用吸管壹支、空夾
鏈袋參只均沒收。
    理  由
非常上訴理由稱：「按判決適用法則不當者，為違背法令，刑事訴訟法第三百七十八
條定有明文。又刑法上累犯之成立要件，依刑法第四十七條規定，必須曾受有期徒刑
之執行完畢，五年以內再犯有期徒刑以上之罪者，始足當之，如二以上有期徒刑合併
執行者，假釋所定最低應執行之期間，合併計算之，且所餘刑期，亦應合併計算，於
該期間內未經撤銷假釋，其未執行之刑，始以已執行論，刑法第七十九條之一第一項
第三項、第七十九條第一項亦分別定有明文。本件被告甲○○曾於民國八十二年間，
因肅清煙毒條例案件，經法院判處有期徒刑二年。又於八十三年間，再因肅清煙毒條
例案件，經法院判處有期徒刑三年一月確定，兩案接續合併執行，於八十五年一月三
十日假釋出監，惟其刑期應至八十八年四月十二日始執行期滿，此有被告刑案資料查
註表附原審之偵查卷可稽，原審認被告違反肅清煙毒條例案件於八十五年三月十四日
執行期滿，應與卷內資料不符，被告於假釋中之八十六年十一月至八十七年一月二日
間，再犯本件施用毒品罪，乃於假釋中更犯罪，並非受有期徒刑執行完畢，五年以內
再犯有期徒刑以上之罪，原判決論以累犯，並加重其刑，自有適用法則不當之違法，
案經確定，且於被告不利，爰依刑事訴訟法第四百四十一條、第四百四十三條提起非
常上訴，以資糾正。」等語。
本院按累犯之成立，以受有期徒刑之執行完畢，或受無期徒刑或有期徒刑一部之執行
而赦免後，五年以內再犯有期徒刑以上之罪者，始足當之。又二以上有期徒刑合併執
行者，假釋所定最低應執行之期間，合併計算之。且所餘刑期，亦應合併計算，於該
期間內未經撤銷假釋，其未執行之刑，始以已執行論，刑法第四十七條、第七十九條
第一項、第七十九條之一第一、三項分別定有明文。本件原判決認定被告甲○○前曾
於八十二年間因違反肅清煙毒條例案件，經台灣高等法院高雄分院判處有期徒刑二年
，褫奪公權貳年確定，於八十五年三月十四日執行完畢，猶不知悔改，竟仍基於施用
毒品之概括犯意，自八十六年十一月十五日起至八十七年一月二日十二時止，連續在
高雄市○○路七二八號七樓及高雄市三民區○○○路二七一號其住處等地，以吸管將
毒品海洛因置入針筒，並加入美娜水而注射於手部血管上之方式，非法施用毒品海洛
因多次。嗣於八十六年十二月十日十七時三十分許，在高雄市○○路七二八號七樓為
警查獲，並扣得其所有供施用毒品所用注射針筒三支、注射血管鬆緊帶壹條、挑毒品
用吸管壹支、酒精棉十五包、美娜水十三瓶、空夾鏈袋三只；復於八十七年一月二日
十六時十分許，在高雄市○○區○○路與大順路口為警查獲，並扣得海洛因三包（毛
重三‧二公克）及其所有供施用毒品所用針頭六支、美娜水五瓶、分裝管一支、酒精
棉二十一包等情。因而論處被告甲○○連續施用毒品，累犯，處有期徒刑參年捌月，
褫奪公權貳年。惟查被告於八十二年間所犯施用毒品罪，經判處有期徒刑貳年，刑期
自八十三年三月十七日起算至八十五年三月十四日期滿。八十三年間又犯施用毒品罪
，所判處有期徒刑參年壹月，其刑期自八十五年三月十五日起算至八十八年四月十二
日期滿。所犯二罪判處二以上有期徒刑，接續合併執行，於八十五年一月三十日假釋
出獄，其刑期應至八十八年四月十二日始執行期滿，此有卷附之台灣高雄地方法院檢
察署刑案資料查註紀錄表、八十三年執緝峨字第六三一號、八十三年執峨字第六五四
三號檢察官執行指揮書及台灣屏東監獄報請撤銷假釋報告表足稽。其本件犯罪時間，
係在假釋期內之八十六年十一月十五日起至八十七年一月二日止。被告於假釋中因故
意更犯罪，其前所犯施用毒品罪，所判處有期徒刑貳年及參年壹月，尚未執行完畢。
乃原判決未加詳查，遽認其前案已執行完畢，而論以累犯，並加重其刑，顯有適用法
則不當之違法。案經確定，且於被告不利，非常上訴意旨執以指摘，洵有理由，應由
本院將原判決撤銷，另行判決，以資救濟。
據上論結，應依刑事訴訟法第四百四十七條第一項第一款但書，肅清煙毒條例第九條
第一項、第十二條前段，刑法第十一條前段、第五十六條、第三十七條第二項、第三
十八條第一項第二款，判決如主文。
中      華      民      國    九十二    年      七      月     十七     日
                              最高法院刑事第二庭
                                  審判長法官  陳  錫  奎
                                        法官  洪  清  江
                                        法官  李  伯  道
                                        法官  陳  世  雄
                                        法官  惠  光  霞
      右正本證明與原本無異
                                              書  記  官
中      華      民      國    九十二    年      七      月    二十五    日
                                                                        Ｌ


司法院資訊處製作；財團法人民間司法改革基金會備份。
